【裁判字號】    98,訴,1080
【裁判日期】    981125
【裁判案由】    毒品危害防制條例
【裁判全文】
臺灣基隆地方法院刑事判決              98年度訴字第1080號
公  訴  人  臺灣基隆地方法院檢察署檢察官
被      告  甲○○
                    (另案在臺灣基隆監獄執行中）
上列被告因違反毒品危害防制條例案件，經檢察官提起公訴（98
年度毒偵字第1536號），本院判決如下：
    主  文
甲○○施用第一級毒品，累犯，處有期徒刑柒月。
    事  實
一、甲○○前因初犯施用毒品案件，經送觀察、勒戒後，因認無
    繼續施用毒品之傾向，於民國88年11月4日釋放出所，並由
    本署檢察官以88年度毒偵字第712號為不起訴處分確定。又
    因二犯施用第一、二級毒品案件，經送觀察、勒戒後，因認
    有繼續施用毒品之傾向，送強制戒治（於90年11月1日強制
    戒治期滿），並經本院以89年度訴字第293號判處有期徒刑7
    月、6月，應執行有期徒刑1年確定。復因三犯施用第一級毒
    品案件，經本院以90年度訴字第164號判處有期徒刑10月確
    定；再因四犯施用第二級毒品案件，經本院以90年度易字第
    437號判處有期徒刑8月確定，上開2案件（10月、8月）嗣經
    定應執行有期徒刑1年2月確定，又上開案件接續執行（1年
    、1年2月），於92年12月2日縮刑期滿執行完畢。另因五犯
    施用第一、二級毒品案件，經臺灣高等法院以93年度上訴字
    第2934號判處有期徒刑1年、8月，應執行有期徒刑1年6月確
    定，於95年8月15日縮刑期滿執行完畢。復又因六犯施用第
    一、二級毒品案件，經本院以96年度訴字第296號各判處有
    期徒刑1年2月、8月，應執行有期徒刑1年7月確定，嗣經分
    別減刑並合併定應執行有期徒刑9月，甫於97年6月2日縮刑
    期滿執行完畢。另再因犯竊盜、施用第一級毒品案件，分經
    本院以98年度基簡字460號、98年訴字503號各判處有期徒刑
    4月、7月確定。上揭2案件(4月、7月)接續執行，於98年7月
    21日入監，於99年6月20日縮刑期滿執行完畢(構成累犯)。
二、詎甲○○猶不知悔改，復基於施用第一級毒品海洛因之犯意
    ，於98年7月19日下午6時許，在基隆市○○區○○路168巷2
    弄12號2樓之住處房間內，以將海洛因摻水稀釋後，置入針
    筒注射於手臂靜脈內之方式，施用第一級毒品海洛因。嗣於
    同月21日上午11時40分許，在基隆市○○區○○路168巷2弄
    附近，為警查獲，經採尿送驗，結果呈嗎啡陽性反應，始查
    悉上情。
三、案經基隆市警察局第四分局報請臺灣基隆地方法院檢察署檢
    察官偵查起訴。
     理  由
一、本件被告甲○○所犯施用第一級毒品罪，係死刑、無期徒刑
    、最輕本刑為3年以上有期徒刑以外之罪，亦非高等法院管
    轄之第一審案件，於本院準備程序進行中，被告先就被訴事
    實為有罪之陳述，經告知被告簡式審判程序之旨，並聽取公
    訴人及被告之意見後，本院合議庭裁定由受命法官進行簡式
    審判程序，是本件之證據調查，依刑事訴訟法第273條之2規
    定，不受同法第159條第1項、第161條之2、第161條之3、第
    163條之1及第164條至第170條規定之限制，合先敘明。
二、按92年7月9日修正公布、93年1月9日施行之毒品危害防制條
    例第20條、第23條將施用毒品之刑事處遇程序，區分為「初
    犯」及「5年內再犯」、「5年後再犯」；依其立法理由之
    說明：「初犯」，經觀察、勒戒或強制戒治後，應為不起訴
    處分或不付審理之裁定，經觀察、勒戒或強制戒治執行完畢
    釋放後，「5年內再犯」者，因其再犯率甚高，原實施之觀
    察、勒戒及強制戒治既已無法收其實效，爰依法追訴或裁定
    交付審理，至於經觀察、勒戒或強制戒治執行完畢釋放後，
    「5年後再犯」者，前所實施之觀察、勒戒或強制戒治已足
    以遮斷其施用毒品之毒癮，為期自新及協助其斷除毒癮，仍
    適用「初犯」規定，先經觀察、勒戒或強制戒治之程序。從
    而依修正後之規定，僅限於「初犯」及「5年後再犯」2種情
    形，始應先經觀察、勒戒或強制戒治程序；倘被告於5年內
    已再犯，經依法追訴處罰，縱其第3次（或第3次以上）再度
    施用毒品之時間，在初犯經觀察、勒戒或強制戒治執行完畢
    釋放5年以後，已不合於「5年後再犯」之規定，且因已於「
    5年內再犯」，顯見其再犯率甚高，原實施觀察、勒戒或強
    制戒治，已無法收其實效，即應依該條例第10條處罰（最高
    法院95年5月9日95年度第7次刑事庭會議決議及97年9月9日
    97年度第5次刑事庭會議決議意旨參照）。查被告前因施用
    毒品而經觀察、勒戒、強制戒治及起訴判處罪刑暨執行完畢
    之詳情（詳如事實欄一所載），有臺灣基隆地方法院檢察署
    刑案資料查註紀錄表及臺灣高等法院被告前案紀錄表在卷足
    參，堪認被告之再犯率甚高，原實施之觀察、勒戒或強制戒
    治已無法收其實效，當無再施以觀察、勒戒或強制戒治之必
    要，揆諸首揭說明，本案被告施用毒品之犯行雖係在第1次
    觀察、勒戒執行完畢釋放5年後所為，仍不得依毒品危害防
    制條例第20條第3項規定施以觀察、勒戒及強制戒治之處遇
    ，而應由檢察官依法追訴，是本件起訴程序並無違誤。
三、上揭犯罪事實，業據被告於偵查中、本院準備程序及審理程
    序中自白不諱，且被告遭查獲時所採得之尿液經送請台灣尖
    端先進生技醫藥股份有限公司以GC/MS氣相層析質譜儀法確
    認檢驗後，確呈嗎啡類陽性反應，此有基隆市警察局第四分
    局偵辦毒品案件尿液檢體對照表1紙在卷可考，並有台灣尖
    端先進生技醫藥股份有限公司出具之濫用藥物檢驗報告各1
    紙在卷可稽。而毒品施用後於尿液、血液中可檢出之最大時
    限，與施用劑量、施用頻率、施用方法、施用者飲水量多寡
    、個人體質、代謝情況、檢體收集時間點及所用檢測方法之
    靈敏度等因素有關，因個案而異，一般於尿液中可檢出之最
    大時限，海洛因為2至4天，甲基安非他命為1至5天，此有行
    政院衛生署管制藥品管理局92年7月23日管檢字第092000560
    9號函釋可查，足徵被告之任意性自白確與事實相符。綜上
    所述，本件事證明確，被告犯行堪以認定，應予依法論科。
四、按海洛因為毒品危害防制條例第2條第2項第1款明定之第一
    級毒品，不得持有及施用。核被告所為，係犯毒品危害防制
    條例第10條第1項之施用第一級毒品罪。被告施用第一級毒
    品前，持有第一級毒品之低度行為應為施用之高度行為所吸
    收，不另論罪。查被告曾受前揭犯罪事實欄所載有期徒刑之
    執行完畢，有臺灣高等法院被告全國前案紀錄表在卷可稽，
    其受有期徒刑之執行完畢後，5年以內故意再犯有期徒刑以
    上之罪，為累犯，應依刑法第47條笫1項之規定加重其刑。
    爰審酌被告前有施用毒品之前科，仍不知戒除毒品惡習而續
    為施用毒品，惡性非輕，惟審酌所犯施用毒品之犯罪係戕害
    自身健康之行為，於他人尚不致造成損害及被告事後坦承犯
    行之態度等一切情狀，量處如主文所示之刑，以示懲儆。
五、據上論斷，應依刑事訴訟法第273條之1第1項、第284條之1
    、第299條第1項前段，毒品危害防制條例第10條第1項，刑
    法第11條、第47條第1項，判決如主文。
本案經檢察官乙○○到庭執行職務。
中    華    民    國    98    年    11    月    25    日
                  刑事第四庭法  官    何怡穎
以上正本證明與原本無異。
如不服本判決應於收受送達後10日內向本院提出上訴書狀，並應
敘述具體理由；其未敘述上訴理由者，應於上訴期間屆滿後20日
內向本院補提理由書(均須按他造當事人之人數附繕本)「切勿逕
送上級法院」。
中    華    民    國    98    年    11    月    25    日
                            書記官    鄭梅君
附錄本案論罪科刑法條：
毒品危害防制條例第10條第1項
施用第一級毒品者，處 6 月以上 5 年以下有期徒刑。


司法院資訊處製作；財團法人民間司法改革基金會備份。
